臺灣臺北地方法院民事簡易判決
111年度北簡字第10029號
原      告  李哲瑋  

訴訟代理人  蔡家瑋律師(法扶律師)
被      告  施侑成  

訴訟代理人  陳毅    
上列當事人間請求損害賠償(交通)事件，原告提起刑事附帶民事
訴訟，經本院刑事庭以111年度審交附民字第173號裁定移送前來
，本院於中華民國111年8月2日言詞辯論終結，判決如下：
    主      文
被告應給付原告新臺幣壹拾捌萬零參佰參拾參元，及自民國一百
一十一年四月十六日起至清償日止，按週年利率百分之五計算之
利息。
原告其餘之訴駁回。
訴訟費用由被告負擔百分之十七，餘由原告負擔。
本判決第一項得假執行。但被告以新臺幣壹拾捌萬零參佰參拾參
元為原告預供擔保，得免為假執行。
原告其餘假執行之聲請駁回。
    事實及理由
一、原告主張：被告考領之小型車普通駕駛執照，於民國106年1
    1月14日起至111年11月14日經監理機關吊銷，於吊銷期間內
    不得駕駛自用小客車，竟仍於110年1月8日，駕駛車牌號碼0
    00-0000號自用小客車(下稱系爭肇事車輛)，沿臺北市中山
    區長春路由西往東方向行駛至長春路與遼寧街口，並先將車
    輛臨時停在長春路西往東方向路邊，於是日凌晨2時10分許
    返回車上，欲迴轉對向車道即長春路東往西方向，竟疏未注
    意後方來車狀態，貿然起駛切入內側車道，並逕自切入左側
    內側車道欲迴車，適在同向由原告騎乘車牌號碼000-0000號
    普通重型機車(下稱系爭機車)至該路口，因閃煞不及，致系
    爭機車車頭與系爭肇事車輛左前輪發生撞擊，而失控倒地滑
    行，致原告受有脾臟第一度裂傷併大量腹內出血、右股骨幹
    粉碎性骨折、右膝髕骨骨折等傷害，並因此支出醫療費用及
    增加生活上需要費用新臺幣(下同)114,896元、看護費用110
    ,000元、就醫計程車費用15,360元、工作損失134,400元，
    並請求精神慰撫金700,000元，合計1,074,656元，爰依民法
    第184條第1項前段、第191條之2、第195條第1項、第195條
    第1項前段規定起訴請求，並聲明：㈠被告應給付原告1,074,
    656元，及自起訴狀繕本送達翌日起至清償日止，按週年利
    率5%計算之利息。㈡願供擔保，請准宣告假執行。
二、被告則以：對原告請求之醫療費用及增加生活上需要費用11
    4,896元、看護費用110,000元、就醫計程車費用15,360元、
    工作損失134,400元，均沒有意見，精神慰撫金700,000元部
    分，因為被告目前沒有工作能力，年紀大又中風，(111年)8
    月10日要去受刑事執行4個月；另被告於中風前已給付予原
    告220,000元(其中20,000元原告未簽名)，原告亦受領強制
    險理賠金91,926元，合計311,926元，實無力再支付原告任
    何求償金額；再本件依臺北市交通事件裁決所111年3月10日
    北市裁鑑字第1113002738號函檢附之臺北市車輛事故鑑定會
    意見書所載明之事實，原告有疑似超速肇事之責，應負3成
    肇事責任等語，資為抗辯，並聲明：駁回原告之訴。
三、本院得心證之理由： 
　㈠原告主張被告於前揭時、地，駕駛系爭肇事車輛，疏未注意
    後方來車狀態，貿然起駛切入內側車道，並逕自切入左側內
    側車道欲迴車，適在同向由原告騎乘系爭機車至該路口，因
    閃煞不及，致系爭機車車頭與系爭肇事車輛左前輪發生撞擊
    ，而失控倒地滑行，致原告受有脾臟第一度裂傷併大量腹內
    出血、右股骨幹粉碎性骨折、右膝髕骨骨折等傷害，業據原
    告提出之診斷證明書為據（見本院111年度審交附民字第173
    號卷第15頁，下稱附民卷），復經本院依職權向臺北市政府
    警察局交通警察大隊調閱道路交通事故初步分析研判表、道
    路交通事故現場圖、道路交通事故補充資料表、道路交通事
    故談話紀錄表、道路交通事故當事人登記聯單、道路交通事
    故肇事人自道情形紀錄表、監視器畫面、道路交通事故照片
    黏貼紀錄表為憑（見本院卷第21-39頁）；又原告曾以同上
    事實，對被告提起過失傷害告訴，經本院刑事庭以111年度
    審交易字第29號刑事判決判決被告無駕駛執照駕車，犯過失
    傷害罪，處有期徒刑4月，如易科罰金，以1,000元折算1日
    ，亦有該刑事判決可稽（見本院卷第13-18頁），且本院依
    職權調閱該刑事判決案卷審查屬實，堪認原告上開主張為真
    實，則被告應負本件肇事責任，故被告應負侵權行為責任。
　㈡按因故意或過失不法侵害他人之權利者，負損害賠償責任；
    不法侵害他人之身體或健康者，對於被害人因此喪失或減少
    勞動能力，或增加生活上之需要時，應負損害賠償責任；不
    法侵害他人之身體、健康、名譽、自由、信用、隱私、貞操
    ，或不法侵害其他人格法益而情節重大者，被害人雖非財產
    上之損害，亦得請求賠償相當之金額，民法第184條第1項前
    段、第193條第1項、第195條第1項前段，分別定有明文。又
    按不法侵害他人之人格權，被害人受有非財產上損害，請求
    加害人賠償相當金額之慰撫金時，法院對於慰撫金之量定，
    應斟酌實際加害情形、所造成之影響、被害人痛苦之程度、
    兩造之身分地位、經濟情形及其他各種狀況，以核定相當之
    數額（最高法院47年台上字第1221號、51年台上字第223號
    判決要旨參照）。本件被告應對原告負賠償責任，已如前述
    ，茲就原告請求之各項損害賠償，審核如下：
　⒈關於請求醫療費用及增加生活上需要費用、看護費用、就醫
    計程車費用、工作損失部分：
　　原告主張因本件事故受有醫療費用及增加生活上需要費用11
    4,896元、看護費用110,000元、就醫計程車費用15,360元、
    工作損失134,400元之損害，並提出診斷證明書、臺北醫學
    大學附設醫院醫療費用收據及收費金額一覽表、長庚紀念醫
    院門、急診費用收據、順新救護車有限公司收款證明單、大
    和春蔘藥行免用統一發票收據、陳藥局免用統一發票收據、
    照顧服務員申請委託照顧合約書、計程車乘車證明(收據)、
    原告上班期間與胖小弟炸雞店老闆對話截圖為證(見附民卷
    第15、19、21-63頁)，復被告自陳對上開請求沒有意見等語
    (見本院卷第98頁)，故原告請求賠償醫療費用及增加生活上
    需要費用114,896元、看護費用110,000元、就醫計程車費用
    15,360元、工作損失134,400元，均洵屬有據。
　⒉關於請求精神慰撫金部分：
　　原告主張因本件事故而受有脾臟第一度裂傷併大量腹內出血
    、右股骨幹粉碎性骨折、右膝髕骨骨折等傷害，有診斷證明
    書可查(見附民卷第15頁)，請求賠償精神慰撫金700,000元
    ，經查，原告主張因被告前揭行為，致其身體受有前揭傷害
    ，受有精神上痛苦，應為社會生活一般人之正常感受，依民
    法第195條第1項前段規定，原告自得請求被告賠償非財產上
    之損害。本院審酌原告為國中畢業，於本件事故發生時，在
    胖小弟炸雞店打工(見附民卷第55-63頁)，被告為小學肄業
    ，目前待業中，及原告於109年、110年度所得及財產，被告
    於109年、110年度所得及財產，亦有兩造被告稅務電子閘門
    財產所得調件明細表可考(見限閱卷)，併審酌被告加害程度
    、原告所受精神痛苦程度及本件損害發生原因等一切情狀，
    認原告請求賠償精神慰撫金700,000元尚屬過高，應以300,0
    00元為適當。
　⒊從而，原告得請求賠償之金額為674,656元(計算式：114896＋
    110000＋15360＋134400＋300000＝674656)。　
　㈢又被告抗辯本件車禍之過失比例應為原告3成、被告7成等語
    ，然按車輛起駛前應顯示方向燈，注意前後左右有無障礙或
    車輛行人，並應讓行進中之車輛、行人優先通行；在設有禁
    止迴車標誌或畫有分向限制線、禁止超車線、禁止變換車道
    線之路段，不得迴車，道路交通安全規則第89條第1項第7款
    、第106條第2款定有明文。又行車速度，依速限標誌或標線
    之規定，無速限標誌或標線者，行車時速不得超過五十公里
    ，但在設有快慢車道分隔線之慢車道，時速不得超過四十公
    里，未劃設車道線，行車分向線或分向限制線之道路，時速
    不得超過三十公里，道路交通安全規則第93條第1項第1款亦
    定有明文。次查，被告駕駛系爭肇事輛於起駛時未注意後方
    來車動態，讓行進中之車輛先行通過，即貿然在繪製「禁止
    超車線」即禁止迴轉路段逕自迴轉，適原告騎乘系爭機車直
    行至事故現場時因閃煞不及，致系爭機車車頭與系爭肇事車
    輛左前輪發生撞擊，則被告駕駛系爭肇事車輛在劃有禁止超
    車線路段迴車，為肇事主因；又被告騎乘系爭機車自稱時速
    60公里，已逾該段速限50公里，涉嫌超速行駛，為肇事次因
    ，亦有臺北市交通事件裁決所111年3月10日北市裁鑑字第11
    13002738號函檢附之臺北市車輛事故鑑定會意見書可參(見
    本院刑事庭111年度審交易字第29號卷第81-86頁)，本院佐
    以道路交通事故初步分析研判表(見本院卷第21頁)及前揭鑑
    定意見書，認被告駕駛系爭肇事輛在劃有禁止超車線路段迴
    車，為肇事主因，應負擔70%過失責任，原告騎乘系爭機車
    超速行駛，為肇事次因，應負擔30%過失責任。故被告辯稱
    原告應負擔3成肇事責任等語，應屬可採，原告主張僅負1成
    肇事責任云云，則不可採。
　㈣再按損害之發生或擴大，被害人與有過失者，法院得減輕賠
    償金額，或免除之，民法第217條第1項定有明文。法院對於
    酌減賠償金額至何程度，應斟酌雙方原因力之強弱與過失之
    輕重以定之（最高法院88年度台上字第2867號判決意旨參照
    ）。又查，本件被告駕駛系爭肇事輛在劃有禁止超車線路段
    迴車，為肇事主因，應負擔70%過失責任，原告騎乘系爭機
    車超速行駛，為肇事次因，應負擔30%過失責任等節，業經
    認定如前，堪認本件原告就損害之發生亦與有過失，而其與
    有過失之比例為30%。揆諸前開說明，原告之請求應予酌減
    ，其得請求金額為472,259元（計算式：674656×70%=472259
    ，元以下四捨五入）。
　㈤復按保險人依本法規定所為之保險給付，視為被保險人損害
    賠償金額之一部分；被保險人受賠償請求時，得扣除之，強
    制汽車責任保險法第32條定有明文。查被告辯稱已給付原告
    220,000元，及原告已受領汽車強制責任保險金91,926元，
    並提出安業國際股份有限公司函及收據為證(見本院卷第63
    、65頁)，然觀該收據所載，原告僅簽收150,000元及50,000
    元，合計200,000元，關於20,000元部分，則未見被告舉證
    以實其說，況被告亦自陳1筆20,000元原告未簽名等語(見本
    院卷第98頁)，被告既未提出證據關於原告有受領該筆20,00
    0元之事實，尚難為被告有利之認定，則被告辯稱原告有受
    領該筆20,000元云云，自難採信；而原告亦自陳對於200,00
    0元之收據及強制險金額均沒有意見，則原告受領被告給付
    付之200,000元及汽車強制責任保險金91,926元，合計291,9
    26元，應予扣除，是原告尚得請求被告給付之金額為180,33
    3元（計算式000000－000000=180333）。
　㈥末按遲延之債務，以支付金錢為標的者，債權人得請求依法
    定利率計算之遲延利息；應付利息之債務，其利率未經約定
    ，亦無法律可據者，週年利率為百分之五；給付無確定期限
    者，債務人於債權人得請求給付時，經其催告而未為給付，
    自受催告時起，負遲延責任。其經債權人起訴而送達訴狀，
    或依督促程序送達支付命令，或為其他相類之行為者，與催
    告有同一之效力，民法第233條第1項前段、第203條、第229
    條第2項分別有明文規定。本件原告之請求，核屬無確定期
    限之給付，自應經原告催告未為給付，被告始負遲延責任。
    準此，原告請求被告給付自起訴狀繕本送達翌日即111年4月
    16日（見附民卷第79頁）起至清償日止，按週年利率5%計算
    之利息，核無不合，併予准許。
四、綜上所述，原告據以提起本訴，請求被告給付180,333元，
    及自起訴狀繕本送達翌日即111年4月16日起至清償日止，按
    週年利率5%計算之利息，為有理由，應予准許，逾此範圍之
    請求，為無理由，應予駁回。　　
五、本件原告勝訴部分係就民事訴訟法第427條訴訟適用簡易程
    序所為被告敗訴之判決，依同法第389條第1項第3款規定，
    應依職權宣告假執行，並依同法第392條第2項規定，依職權
    宣告被告如預供擔保，得免為假執行。至原告敗訴部分，其
    假執行之聲請亦失所附麗，應併予駁回。
六、本件事證已臻明確，兩造其餘攻擊防禦方法及證據，核與判
    決之結果不生影響，爰不一一論列，併此敘明。
七、本件係刑事附帶民事訴訟，而由本院刑事庭移送民事庭者，
    依刑事訴訟法第504條第2項之規定，免納裁判費，且至本件
    言詞辯論終結時，亦未發生其他訴訟費用，故無從確定訴訟
    費用之數額。惟依法仍應依民事訴訟法第79條規定，諭知訴
    訟費用由兩造以比例負擔，以備將來如有訴訟費用發生時，
    得以確定其數額，併予敘明。
中　　華　　民　　國　　111 　年　　8 　　月　　19　　日
                  臺北簡易庭  法  官  葉藍鸚
以上正本係照原本作成。
如不服本判決，應於判決送達後20日內向本庭提出上訴狀（須按
他造當事人之人數附繕本）。如委任律師提起上訴者，應一併繳
納上訴審裁判費。
中　　華　　民　　國　　111 　年　　8 　　月　　19　　日
                              書記官  翁嘉偉